臺灣臺中地方法院民事判決　　　　　　　　　　　　　　九十年度訴第二七七三號
　　　原　　　告　丁○○
　　　訴訟代理人　丙○○
　　　被　　　告　熊貓建設股份有限公司
　　　法定代理人　甲○○
　　　訴訟代理人　乙○○
　　　　　　　　　戊○○
右當事人間請求確認本票債權不存在事件，本院判決如左：
    主      文
原告之訴駁回。
訴訟費用由原告負擔。
    事      實
甲、原告方面：
一、聲明：確認被告持有之以原告為發票人，發票日民國八十九年三月十日，票據號
    碼0000000號本票一紙，票面金額新臺幣（下同）三百七十二萬元其中八
    十五萬元票據債權不存在。
二、陳述：
（一）原告因購屋需求參觀被告投資興建位於台中市○○區○○路二段上石南八巷之
      ﹃熊貓大觀園﹄，之二十一號十二樓及其基地持分、及汽車停車位乙個，因被
      告銷售人員一再強調本案屬獎勵投資興建住宅，可享有較優惠貸款，且本房屋
      已興建完成，只要完成產權移轉手續即可搬入，在被告銷售人員鼓吹下，原告
      甚為心動，然因總價超出預算，原告仍再三考量，後因被告銷售人員承諾銀行
      貸款可達八成，獎勵投資住宅適用之貸款不足部分可另申請一般二十年、利率
      六點六之一般房屋貸款，合計每月應繳之貸款本息絕不超過二萬元，在被告銷
      售人員之承諾確信下，原告認尚在其經濟可負擔範圍，遂決定購買二十一號十
      二樓及其基地持分、及汽車停車位乙個，並與被告銷售人員達成買賣總價為四
      百六十五萬元，其中三百七十二萬元為銀行貸款，而銀行貸款部分又可分獎勵
      投資興建住宅貸款二百八十七萬元及一般房屋貸款八十五萬元，在雙方就總價
      及銀貸部分達成共識後，被告即催促原告簽約，然被告此時仍未將合約書交原
      告審閱，但在被告一再催促並說明機會難得下，原告遂在未先行審閱合約之情
      形下，於八十九年三月十日簽訂買賣契約。又簽約同時，被告要求原告開立與
      銀行貸款金額同額之本票為擔保，並說明本票僅為被告產權移轉時之擔保，如
      原告配合辦理銀行貸款手續，本票自無使用之餘地等語，並簽立乙紙切結書取
      信於原告，原告亦在切結書上書寫姓名，惟並未與被告合意，仍依被告要求開
      立本票號碼0000000號本票一紙交予被告。
（二）按原告所執據以向鈞院聲請以九十年度票字第七四八八號強制執行之本票如前
      述係擔保本票，按被告所立切結書，本票權利之主張係在原告有延誤情事致無
      法辦理銀行貸款時，然查原告自簽約後均配合被告辦理銀行貸款手續，貸款銀
      行亦係被告所指定，原告根本無遲延情事，又依兩造合約特約條款另有就信用
      貸款約定，本戶銀行貸款三百七十二萬元整，其中八十五萬元整，雙方同意以
      銀行信貸方式辦理，買方（即原告）應配合提供二名不動產保證人及信貸應備
      之相關資料予承辦銀行，若因買方因素致無法取得此項貸款，則買方應於本戶
      產權移轉登記前，一次以現金繳付買方，否則雙方同意依本約第十條違約條款
      辦理之。此項約定優先於制式之本約第五條規定，被告自不得以本票追索主張
      票據權利。亦即原告如有違約情事，被告亦僅得依合約處理，被告主張之本票
      全然無債權基礎之存在，自不得據以主張強制執行。
（三）綜認被告之聲請強制執行有理由，原告就銀行貸款三百七十二萬元已於去年就
      獎勵投資興建之住宅貸款新台幣二百八十七萬元核撥被告，之後才辦理一般房
      屋銀行貸款八十五萬元，九十年二月慶豐銀行才通知伊要撥款，二者時間相差
      達半年，慶豐銀行的貸款條件竟為貸款年數為七年之短期信用貸款及利率百分
      之十二以上，顯與雙方約定不符，造成原告合計每月應負擔銀行貸款本息超過
      預估之二萬元以上，且原告多次要求辦理房屋驗收，被告均藉詞拖延方同意，
      而對於原告檢視房屋後要求改善之瑕疵遲不修復，迄未解決，原告因而通知慶
      豐銀行暫停撥付貸款八十五萬元，沒有向慶豐銀行表明期限，慶豐銀行貸款取
      消，也沒有被告知。房屋的瑕疵部分是在履勘時，才大部分修繕完畢。
三、證據：提出九十年度票字第七四八八號本票強制執行裁定、房地買賣契約書、交
    屋驗收單、修繕項目表。
乙、被告方面：
一、聲明：原告之訴駁回，如受不利判決，願供擔保請准宣告免為假執行。
二、陳述：
（一）依兩造買賣合約書第五條第三項有約定，買方同意於簽約同時簽立本戶貸款金
      額之本票，交由賣方作為辦理產權移轉之擔保，此本票於交屋同時退還買方。
      另依兩造所書切結書，亦載明此擔保本票係為前開所述房地辨理產權移轉登記
      時之擔保票據，俟日後預訂貸款金額領取及尾款全部繳清時，此本票無條件退
      還，但訂戶如有延誤情事以致無法如期辦理貸款時，立切結書人即主張票據權
      利，訂戶不得異議。被告沒有向原告保證八十五萬元信用貸款的部分可以二十
      年，可以百分之六．六利息，八十五萬元部分，目前慶豐人壽辦的貸款方式是
      七年，利息百分之八．四七，且依合約第十一條第五項規定，縱然業務人員有
      口頭承諾，超過本約部分不具效力。
（二）原告向慶豐銀行通知暫時不撥款時，被告已告訴原告已儘量幫原告找貸款條件
      好的銀行，且瑕疵已經修繕，房屋修復好後原告六月份曾經帶朋友去看房子，
      認為沒有問題，但原告仍以貸款年限及利率不滿意，阻擋慶豐銀行的撥款，因
      為原告拒絕撥付超過一個月，慶豐銀行的撥款也已經取消。
（三）向鈞院聲請之九十年度票字第七四八八號本票強制執行裁定本票金額「三百七
      十二萬元」已更正為「其中八十五萬元」。
三、證據：提出切結書、存證信函。
丙、本院依職權至兩造買賣標的之房屋即台中市○○區○○路二段上石南八巷之「熊
    貓大觀園」之二十一號十二樓勘驗瑕疵情形，並調閱本院九十年度票字第七四八
    八號卷宗。
    理      由
一、兩造於八十九年三月十日簽訂房地賣買契約，由原告購買被告投資興建位於台中
    市○○區○○路二段上石南八巷之「熊貓大觀園」之二十一號十二樓及其基地持
    分、及汽車停車位乙個，買賣總價為四百六十五萬元，其中三百七十二萬元為銀
    行貸款，原告於同日簽立與貸款金額相同之面額三百七十二萬元，本票號碼00
    00000號本票一紙交予被告，並書立切結書一紙。而銀行貸款部分分獎勵投
    資興建住宅貸款二百八十七萬元及一般房屋貸款八十五萬元，其中獎勵投資興建
    住宅貸款二百八十七萬元已由銀行撥付，另一般房屋貸款八十五萬元，因原告通
    知慶豐銀行停止撥付，慶豐銀行因而取消撥付，被告乃將前揭本票，向本院聲請
    強制執行，經本院以九十年度票字第七四八八號本票裁定就本票金額三百七十二
    萬元其中八十五萬元部分准許強制執行確定等情，為兩造所不爭，復有房地買賣
    契約書影本、切結書影本附卷可稽，復經本院依職權調閱本院九十年度票字第七
    四八八號卷查核屬實。
二、依兩造買賣合約書第五條第三項約定，買方（即原告）同意於簽約同時簽立本戶
    貸款金額之本票，交由賣方（即被告）作為辦理產權移轉之擔保，此本票於交屋
    同時退還買方。另依被告所提與買賣合約同日簽訂之切結書一紙，亦載明此擔保
    本票係為前開所述房地辨理產權移轉登記時之擔保票據，俟日後預訂貸款金額領
    取及尾款全部繳清時，此本票無條件退還，但訂戶如有延誤情事以致無法如期辦
    理貸款時，立切結書人即主張票據權利，訂戶不得異議。原告既自認其於該切結
    書上書寫姓名，自應受該切結書所述文意之拘束。至於兩造買賣合約書特約條款
    另有信用貸款約定銀行貸款三百七十二萬元整，其中八十五萬元整，雙方同意以
    銀行信貸方式辦理，買方（即原告）應配合提供二名不動產保證人及信貸應備之
    相關資料予承辦銀行，若因買方因素致無法取得此項貸款，則買方應於本戶產權
    移轉登記前，一次以現金繳付買方，否則雙方同意依本約第十條違約條款辦理之
    ，與合約書第五條第三項及切結書之內容不一致，惟於訂約當日原告所簽之本票
    面額既為貸款金額總價之三百七十二萬元，而非特約條款信用貸款約定內容之八
    十五萬元，且被告於原告未取得八十五萬元貸款前，並未依特約條款內容要求於
    產權移轉登記前原告應一次以現金繳付，反而先行將產權移轉予原告，再要求原
    告給付八十五萬元之貸款，是以雙方之合意，應與本約及切結書之內容相符。原
    告主張如原告有違約情事，被告亦僅得依合約處理，被告所持本票全然無債權基
    礎之存在等語，尚嫌無據。
三、原告另主張就銀行貸款三百七十二萬元已於去年就獎勵投資興建之住宅貸款新台
    幣二百八十七萬元核撥被告，之後才辦理一般房屋銀行貸款八十五萬元，九十年
    二月慶豐銀行才通知伊要撥款，二者時間相差達半年等語，惟原告就被告於獎勵
    投資興建之住宅貸款新台幣二百八十七萬元核撥被告後半年，慶豐銀行才通知原
    告撥款一般房屋銀行貸款八十五萬元乙節，被告有何可歸責之事由，並未舉證以
    實其說；原告又主張當初訂約時，被告銷售人員與原告約定獎勵投資住宅適用之
    貸款不足部份可另申請一般二十年、利率六點六之一般房屋貸款，合計每月應繳
    之貸款本息絕不超過二萬元，但慶豐銀行的貸款條件竟為貸款年數為七年之短期
    信用貸款及利率百分之十二以上，顯與雙方約定不符等語，惟被告既否認曾與原
    告為上開二十年、利率六點六之一般房屋貸款之約定，原告亦未舉證以實其說，
    是以原告主張係因被告遲延辦理貸款又未依雙方約定利率辦理貸款，原告方拒絕
    撥付八十五萬元之貸款云云，亦屬無據。
四、原告主張向被告買受之房屋有瑕疵，屢經通知修繕，被告均遲不修復等語。惟於
    九十年五月二十七日原告已列舉須修繕之項目二十多處，其中除廚房陽台瓦斯管
    底部生鏽、流理台水槽下方插座離水管太近怕造成短路、樑下原有許多裂縫、部
    分地磚與地板水泥未完全密合、主臥室鋁門窗與窗檯接合處油漆有裂痕外，其餘
    均已於本院依職權於九十年十月十六日至兩造買賣標的之房屋即台中市○○區○
    ○路二段上石南八巷之「熊貓大觀園」之二十一號十二樓勘驗時修繕完畢等情，
    有原告提出之修繕項目表及本院勘驗筆錄附卷可按。而上揭尚未修繕之項目，其
    中被告稱瓦斯管底部生鏽部分，於日後裝上瓦斯表就會拿掉，流理台水槽下方水
    管會調高，主臥室鋁門窗與窗檯接合處若滲水可列入保固事項外，其餘瑕疵究屬
    有限，亦難認已構成重大瑕疵，而達於不堪上訴人居住之程度。被告既已將系爭
    房地移轉登記予原告，依民法第二百六十四條第二項規定，原告或可主張減免該
    瑕疵部分之價金，究難就八十五萬元之屬於買賣價金一部分之貸款義務，主張同
    時履行抗辯。
五、原告以擔保兩造買賣契約之貸款如期辦理為由，簽發發票日民國八十九年三月十
    日，票面金額八十五萬元，票據號碼0000000號本票一紙交被告收執，嗣
    原告既無正當理由拒絕撥付八十五萬元貸款，經被告以存證信函催告後仍未能順
    理辦理，有被告提出之存證信函可稽，被告依契約及切結書所示內容，對所執之
    系爭本票主張票據權利，自屬正當。原告主張被告持有前揭本票一紙票據債權不
    存在，並無理由，應予駁回。
六、兩造其餘訴訟資料及攻擊防禦方法經本院審酌後，認與判決結果尚不生影響，無
    一一論述必要，附此敘明。
七、據上論結，本件原告之訴為無理由，依民事訴訟法第七十八條，判決如主文。
中　　　華　　　民　　　國　　九十一　　年　　　二　　　月　　  八  　　日
                                        臺灣臺中地方法院民事第一庭
~B法　　　官　陳宗賢
右為正本係照原本作成
如不服本判決，應於判決送達後二十日內，向本院提出上訴狀。
中　　　華　　　民　　　國　　九十一　　年　　　二　　　月　　  八　  　日
~B法院書記官
